【裁判字號】    88,訴,143
【裁判日期】    900320
【裁判案由】    強盜
【裁判全文】
臺灣屏東地方法院刑事判決                          八十八年度訴字第一四三號
    公  訴  人  臺灣屏東地方法院檢察署檢察官
    被      告  丁○○
    指定辯護人  本院公設辯護人戊○○
右列被告因強盜案件，經檢察官提起公訴（八十八年度偵緝字第六六號），本院判決
如左：
    主  文
丁○○結夥三人以上攜帶兇器毀越安全設備竊盜，處有期徒刑貳年。老虎鉗壹把沒收
。
    事  實
一、丁○○前因犯竊盜、違反肅清煙毒條例等案件，經臺灣高等法院高雄分院於民國
    八十四年八月二十五日，以八十四年度聲字第三七九號，裁定更定應執行刑四年
    確定，甫於八十六年十月二十四日假釋出獄，竟不知悔改，復於八十七年八月二
    日上午十時許，夥同二名不詳姓名年籍成年男子，共同基於意圖為自己不法所有
    之犯意聯絡，駕駛借得之車號ＷＯ－九九三七號自用小客車至屏東縣佳冬鄉佳冬
    國小附近，推由丁○○留待車上接應，另二名男子攜帶客觀上具有危險性之老虎
    鉗乙把，下車前往約三百公尺外，丙○○位於屏東縣佳冬鄉萬建村西巷二０號之
    住宅，旋破壞該住宅後側鋁窗，侵入屋內（侵入住宅部分未據告訴）竊取丙○○
    所有之勞力士及普通手錶各乙只、現金約新台幣（下同）一萬元、黃金及金項鍊
    （價值約一萬元）、印鑑乙枚、提款卡乙張等物，適丙○○於該二人得手步出其
    住宅後門之際返家發現，乃追呼於渠等身後，詎該同夥中一人為脫免逮捕，竟當
    場做掏槍勢態，並喝以：不得再追，否則將開槍射擊云云脅迫丙○○，致其因心
    生畏懼，而停止追趕，目送該二人由丁○○駕駛上開自用小客車接應逃逸。嗣警
    方依丙○○所記車號循線查獲。
二、案經屏東縣警察局枋寮分局報告臺灣屏東地方法院檢察署檢察官偵查起訴。
    理  由
一、訊據被告丁○○對前揭犯罪事實於本院訊問時自承：伊開車到現場並停放於二百
    公尺外，另二名共犯就去偷，叫伊留在車上等，伊看到二人拿一支老虎鉗，認為
    他們是要去偷東西，因心想渠等欠伊十萬元，即未予阻止，待二人跑回且後面有
    人在追，伊就開車載渠等離去（詳本院卷八十九年十月二十日訊問筆錄）等語，
    核與被害人丙○○、證人即借車予被告之人乙○○、甲○○等人指證情節相符，
    堪信為真。按共同正犯之意思聯絡，不限於事前有所協議，其於行為當時，基於
    相互之認識，以共同犯罪之意思參與者，亦無礙於共同正犯之成立；又意思之聯
    絡並不限於事前有所謀議，即於行為當時有共同犯意之聯絡者，亦屬之，且其表
    示之方法，亦不以明示通謀為必要，即相互間有默示之合致，亦無不可，最高法
    院七十三年臺上字第一八八六號、第二三六四號，著有判例。本件被告既知共犯
    攜帶螺絲起子欲前往竊盜，其為自身利益考量，不僅未予阻止，猶繼續配合接應
    ，顯已臨時起意而與共犯等人間就該竊盜行為成立犯意聯絡及行為分擔。被告雖
    事後翻異前詞而推稱不知，要屬卸責之詞，洵無足採。本件被告犯行已堪認定，
    應依法論科。
二、按刑法第三百二十一條第一項第四款規定結夥三人之要件，原以共犯三人於犯罪
    行為實施之際在場即為以足，至於實際下手竊盜之人為何，則非所問。查被告丁
    ○○於本件案發時，雖在外接應，未同另二名共犯侵入盜所下手竊盜，惟其接應
    處所既於盜所附近，嗣後並為被害人追躡範圍所及，顯不影響其在場實施要件之
    成立，核其所為係犯刑法第三百二十一條第一項第四款、第三款、第二款，結夥
    三人，攜帶兇器，毀越安全設備之加重竊盜罪。被告與另二名不詳姓名成年男子
    間有犯意聯絡、行為分擔，為共同正犯。公訴意旨固以被告所犯係同法第三百二
    十九條、第三百二十八條第一項、第三百三十條第一項之加重強盜罪，惟按犯罪
    事實應依證據認定之，無證據不得推定其犯罪事實，刑事訴訟法第一百五十四條
    ，定有明文；又認定不利於被告之事實，須依積極證據，苟積極證據不足為不利
    被告之認定時，即應為有利於被告之認定，更不必有何有利之證據，最高法院三
    十年上字第八一六號，著有判例。今查，與被告同夥共犯中一人為脫免逮捕，雖
    曾對前揭被害人施以脅迫，然究查無事證足認該行為業為被告等共同犯意聯絡所
    及，揆諸前引法條及判例意旨，本院自不得遽為不利被告事實之認定，上開公訴
    意旨適用法條即有未洽，本院自得於社會基本事實同一之範圍內，予以變更。另
    被告丁○○故於八十七年六月間因犯竊盜罪，經臺灣高雄地方法院於八十七年九
    月二十二日，以八十七年度易字第四八０七號判處有期徒刑一年六月確定，惟本
    案既為被告臨時起意所犯，已如前述，與上開案件自無連續犯之裁判上一罪關係
    可言，本院自得就其前揭犯行依法論科，併此敘明。爰審酌被告犯罪之動機、目
    的、手段，及其前因犯竊盜、違反肅清煙毒條例等案件，經臺灣高等法院高雄分
    院於民國八十四年八月二十五日，以八十四年聲字第三七九號裁定更定應執行刑
    四年確定，甫於八十六年十月二十四日假釋出獄，有臺灣高等法院被告全國前案
    紀錄表及臺灣屏東地方法院檢察署刑案資料查註紀錄表各乙份在卷可按，竟仍不
    知悔改，惡性昭然，及其品性、生活狀況、智識程度、犯罪所生之損害，及犯罪
    後態度等一切情狀，量處如主文所示之刑，以示儆懲。又前揭被告等持以犯罪之
    老虎鉗乙把，應為共犯所有，且為渠等供犯罪所用之物，今既無事證可認業已滅
    失，依刑法第三十八條第一項第二款規定，併予宣告沒收。
據上論斷，應依刑事訴訟法第二百九十九條第一項、第三百條，刑法第三百二十一條
第一項第二款、第三款、第四款、第二十八條、第三十八條第一項第二款，判決如主
文。
本案經檢察官蕭仁杰到庭執行職務
中      華      民      國      九十      年      三      月    二十    日
                                      臺灣屏東地方法院刑事第二庭
                                          審判長法  官  吳永宋
                                                法  官  夏金郎
                                                法  官  陳松檀
右正本證明與原本無異。
對於本判決如有不服應於收受送達後十日內向本院提出上訴書狀上訴於台灣高等法院
高雄分院並按他造當事人之人數附具繕本。
                                                書記官  張福山
中      華      民      國      九十      年      三      月    二十    日
中華民國刑法第三百二十一條
 (加重竊盜罪)
犯竊盜罪而有左列情形之一者，處六月以上五年以下有期徒刑：
一  於夜間侵入住宅或有人居住之建築物、船艦，或隱匿其內而犯之者。
二  毀越門扇、牆垣或其他安全設備而犯之者。
三  攜帶兇器而犯之者。
四  結夥三人以上而犯之者。
五  乘火災、水災或其他災害之際而犯之者。
六  在車站或埠頭而犯之者。
前項之未遂罰之。


司法院資訊處製作；財團法人民間司法改革基金會備份。
